---
title: "Intro a R"
output: pdf_document
---

```{r setup, include=FALSE}
knitr::opts_chunk$set(echo = TRUE, out.width="50%", fig.align = "center")
```

El objetivo de este cuaderno (**markdown**) es hacer una introducción práctica a **R** mediante la resolución de un problema motivante.

## Tipos de datos e indexación.

Empezaremos guardando datos en **arrays**, para ello escribimos las siguientes líneas de código:

```{r}
paises = c("Alemania", "Italia", "Portugal", "España")
casos = c(1337078, 1843712, 348744, 1730575)
```

Veamos como acceder a una posición en particular de cada array:

```{r}
paises[3]
casos[3]
```

Ahora prueba tú a acceder a los datos de España:

```{r}
paises[4]
casos[4]
```

¿Cómo accedemos a los datos de Alemania y España?

```{r}
paises[c(1,4)]
casos[c(1,4)]
```

¿Cómo accedemos a los datos desde Italia hasta España?

```{r}
paises[2:4]
casos[2:4]
```

Ahora vamos a probar a guardar los datos en un solo array. Para ello utilizamos `names()`, ejecuta la siguiente línea de código. ¿Qué observas?

```{r}
names(casos)
```

¿Y ahora?

```{r}
names(casos) = paises
names(casos)
casos["España"]
```

¿Cómo accedemos a los datos de Alemania y España?

```{r}
casos[c("Alemania","España")]
```

Muestra la tabla completa:

```{r}
casos
names(casos) = NULL # Eliminamos las etiquetas para los próximos ejercicios.
```

Por último, vamos ha hacer uso de los `data.frame`, será la estructura más utilizada en el manejo de datos. Empezamos creando un data.frame:

```{r}
df = data.frame(
  "nombre_del_pais" = paises,
  "numero_de_casos" = casos
)
```

Muestra por pantalla el data.frame:

```{r}
df
```

Accede a columnas, por ejemplo, la segunda columna:

```{r}
df[,2]
```

Accede a filas, por ejemplo, la tercera fila:

```{r}
df[3,]
```

Pero también se puede acceder a las columnas por su nombre utilizando `$`:

```{r}
df$numero_de_casos
```

Con `$` obtenemos la columna en su formato, por ejemplo, en este caso hemos obtenido un array numérico, sobre el cual podemos acceder a su vez a la segunda posición (casos de Italia):

```{r}
df$numero_de_casos[2]
```

De hecho, dentro del operador `[]` se pueden introducir sentencias lógicas para obtener las posiciones del array que hagan verdadera la sentencia. Por ejemplo:

```{r}
df$numero_de_casos[df$nombre_del_pais == "Italia"]
```

Con `colnames()` se puede acceder a los nombres de un data.frame, y de hecho, se pueden renombrar las columnas:

```{r}
colnames(df) = c("pais","casos")
df # Mostramos por pantalla el data.frame
```

## Lectura y manipulación de datos.

En R se pueden importar archivos de datos para obtener un data.frame a partir de archivos externos. Por ejemplo:

```{r}
data = read.csv("covid.csv")
head(data) # Mostramos unos pocos
```

Crea un nuevo data.frame que contenga solo las columnas `day`, `month`, `year`, `cases`, `deaths`, `countriesAndTerritories` y la última columna.

```{r}
new_data = data[,c(2:7,12)]
```

Además, renombra las dos últimas columnas:

```{r}
colnames(new_data)[6:7] = c("country","cumul_rate")
```

Prueba a exportar el nuevo data.frame:

```{r}
write.csv(new_data, "new_covid.csv", row.names = F)
```

Crea una nueva columna utilizando la siguiente fórmula:

$$ \text{time} = \text{day} + 30(\text{month}-1) + 365(\text{year} - 2019) $$

```{r}
new_data$time = new_data$day + (new_data$month - 1) * 30 + (new_data$year - 2019) * 365
```

Elimina las columnas `day`, `month` y `year`:

```{r}
new_data = new_data[, 4:ncol(new_data)] 
```

Crea un nuevo data.frame con los datos de "Spain":

```{r}
spain = new_data[new_data$country == "Spain", ]
```

Realiza una gráfica a lo largo del tiempo para el ratio de acumulación en España:

```{r}
plot(spain$time, spain$cumul_rate,   # (eje X, eje Y)
     type = 'l',                     # Tipo de gráfica
     xlab = 'Days from 1/1/2019',    # Etiqueta del eje x
     ylab = 'Cumulative rate',       # Etiqueta del eje y
     main = 'Covid-19',              # Título     
     ylim = c(0, 1000))              # Tamaño del alto
```

Crea otro data.frame para Portugal y añádelo a la gráfica de España:

```{r}
portugal = new_data[new_data$country == "Portugal", ]

# Gráfica inicial:
plot(spain$time, spain$cumul_rate,
     type = 'l',
     xlab = 'Days from 1/1/2019',
     ylab = 'Cumulative rate',
     main = 'Covid-19',   
     ylim = c(0, 1000))

# Añadimos la gráfica de portugal:
points(portugal$time, portugal$cumul_rate,
       type = 'l',                   # Tipo de gráfica
       col = 2,                      # Indica color del borde       
       lty = 2)                      # Indica tipo de línea

# Añadimos leyendas:
legend('topleft',             # Indica la posición       
       c('Spain', 'Portugal'),       # Indica las leyendas       
       col = c(1, 2),                # Indica colores       
       lty = c(1, 2))                # Indica tipo de líneas
```

Utiliza un bucle `for` para añadir las gráficas de España, Portugal, Italia, Francia y Alemania:

```{r}
countries = c("Spain", "Portugal", "Italy", "France", "Germany") 
col_counter = 1

for (country in countries){  
	plot_data = new_data[new_data$country == country, ] 
	
	if (col_counter == 1) {
	  # Gráfica inicial
		plot(plot_data$time, plot_data$cumul_rate, 
		     type = "l", 
		     xlab = "Days from 1/1/2019", 
		     ylab = "Cumulative rate", 
		     main = 'Covid-19', 
		     lwd = 2, 
		     ylim = c(0, 1000))  
	} else {
	  # Añadimos gráficas
		points(plot_data$time, plot_data$cumul_rate, 
		       type = "l", 
		       lty = 	col_counter, 
		       col = col_counter, 
		       lwd = 2)   
	}  
	col_counter = col_counter + 1  
}
legend('topleft', 
       legend = countries, 
       col = 1:length(countries), 
       lty = 1:length(countries), 
       lwd = 2)
```

## Funciones y sapply.

Genera una función en R cuyas entradas sean un data.frame (el de casos covid) y un nombres de país, la salida de la función será el número total de casos hasta la fecha:

```{r}
count_cases_in_country = function(df, country){ 
  data_by_country = df[df$country == country,] 
  sum(data_by_country$cases) # Salida (return)
}
```

Prueba con "Spain":

```{r}
count_cases_in_country(new_data, "Spain")
```

Mediante un bucle `for` genera un array `results` que contenga el número total de casos de covid en España, Portugal, Italia, Francia y Alemania:

```{r}
results = c()
for (country in countries) {
  new_result = count_cases_in_country(new_data,country)
  results = c(results, new_result)
}
names(results) = countries
results
```

¿Podemos evitar el uso de `for`? ¡Si!, basta con utilizar `sapply`:

```{r}
results = sapply(
  countries, # Vector o lista
  function(x) count_cases_in_country(new_data,x) # Función a ser aplicada
)
results
```

