---
title: "Intro a R"
output: html_document
---

```{r setup, include=FALSE}
knitr::opts_chunk$set(echo = TRUE)
```

El objetivo de este cuaderno (**markdown**) es hacer una introducción práctica a **R** mediante la resolución de un problema motivante.

## Tipos de datos e indexación.

Empezaremos guardando datos en **arrays**, para ello escribimos las siguientes líneas de código:

```{r}
paises = c("Alemania", "Italia", "Portugal", "España")
casos = c(1337078, 1843712, 348744, 1730575)
```

Veamos como acceder a una posición en particular de cada array:

```{r}
paises[3]
casos[3]
```

Ahora prueba tú a acceder a los datos de España:

```{r}
# ?????????
```

¿Cómo accedemos a los datos de Alemania y España?

```{r}
paises[c(1,4)]
casos[c(1,4)]
```

¿Cómo accedemos a los datos desde Italia hasta España?

```{r}
paises[2:4]
casos[2:4]
```

Ahora vamos a probar a guardar los datos en un solo array. Para ello utilizamos `names()`, ejecuta la siguiente línea de código. ¿Qué observas?

```{r}
names(casos)
```

¿Y ahora?

```{r}
names(casos) = paises
names(casos)
casos["España"]
```

¿Cómo accedemos a los datos de Alemania y España?

```{r}
# ?????????
```

Muestra la tabla completa:

```{r}
# ?????????
# names(casos) = NULL # Eliminamos las etiquetas para los próximos ejercicios.
```

Por último, vamos ha hacer uso de los `data.frame`, será la estructura más utilizada en el manejo de datos. Empezamos creando un data.frame:

```{r}
df = data.frame(
  "nombre_del_pais" = paises,
  "numero_de_casos" = casos
)
```

Muestra por pantalla el data.frame:

```{r}
# ?????????
```

Accede a columnas, por ejemplo, la segunda columna:

```{r}
df[,2]
```

Accede a filas, por ejemplo, la tercera fila:

```{r}
df[3,]
```

Pero también se puede acceder a las columnas por su nombre utilizando `$`:

```{r}
df$numero_de_casos
```

Con `$` obtenemos la columna en su formato, por ejemplo, en este caso hemos obtenido un array numérico, sobre el cual podemos acceder a su vez a la segunda posición (casos de Italia):

```{r}
# ?????????
```

De hecho, dentro del operador `[]` se pueden introducir sentencias lógicas para obtener las posiciones del array que hagan verdadera la sentencia. Por ejemplo:

```{r}
df$numero_de_casos[df$nombre_del_pais == "Italia"]
```

Con `colnames()` se puede acceder a los nombres de un data.frame, y de hecho, se pueden renombrar las columnas:

```{r}
colnames(df) = c("pais","casos")
df # Mostramos por pantalla el data.frame
```

## Lectura y manipulación de datos.

En R se pueden importar archivos de datos para obtener un data.frame a partir de archivos externos. Por ejemplo:

```{r}
data = read.csv("covid.csv")
head(data) # Mostramos unos pocos
```

Crea un nuevo data.frame que contenga solo las columnas `day`, `month`, `year`, `cases`, `deaths`, `countriesAndTerritories` y la última columna.

```{r}
# ?????????
```

Además, renombra las dos últimas columnas:

```{r}
# ?????????
```

Prueba a exportar el nuevo data.frame:

```{r}
write.csv(new_data, "new_covid.csv", row.names = F)
```

Crea una nueva columna utilizando la siguiente fórmula:

$$ \text{time} = \text{day} + 30(\text{month}-1) + 365(\text{year} - 2019) $$

```{r}
# ?????????
```

Elimina las columnas `day`, `month` y `year`:

```{r}
# ?????????
```

Crea un nuevo data.frame con los datos de "Spain":

```{r}
# ?????????
```

Realiza una gráfica a lo largo del tiempo para el ratio de acumulación en España:

```{r}
# ?????????
```

Crea otro data.frame para Portugal y añádelo a la gráfica de España:

```{r}
# ?????????
```

Utiliza un bucle `for` para añadir las gráficas de España, Portugal, Italia, Francia y Alemania:

```{r}
# ?????????
```

## Funciones y sapply.

Genera una función en R cuyas entradas sean un data.frame (el de casos covid) y un nombres de país, la salida de la función será el número total de casos hasta la fecha:

```{r}
count_cases_in_country = function(df, country){ 
  data_by_country = df[df$country == country,] 
  sum(data_by_country$cases) # Salida (return)
}
```

Prueba con "Spain":

```{r}
# ?????????
```

Mediante un bucle `for` genera un array `results` que contenga el número total de casos de covid en España, Portugal, Italia, Francia y Alemania:

```{r}
# ?????????
```

¿Podemos evitar el uso de `for`? ¡Si!, basta con utilizar `sapply`:

```{r}
# results = sapply(
#  countries, # Vector o lista
#  function(x) count_cases_in_country(new_data,x) # Función a ser aplicada
#)
#results
```

