---
title: "Ejercicios Estimacion y contraste"
author: "Pedro Varona"
date: "2026-01-05"
output: html_document
---
1. Una variable aleatoria tiene media µ desconocida y desviaci´on t´ıpica poblacional 12.5. La media muestral
para una muestra aleatoria de tama˜no 50 es ¯
X =72.4. Halla el intervalo de confianza del 95% para µ.
```{r}
alpha = 0.05
z = qnorm(1 - alpha/2)
x = 72.4
n = 50

low = x - z * (12.5 / sqrt(n))
high = x + z * (12.5 / sqrt(n))

low
high
```



2. La desviaci´on est´andar de las alturas de 16 estudiantes de una escuela de 10000 estudiantes es 2.4 cm.
Encuentra el intervalo de confianza al 95% para la varianza de los estudiantes de la escuela

```{r}
alpha = 0.05
n = 16
x1 = qchisq(1-alpha/2, n-1)
x2 = qchisq(alpha/2, n-1)

low = ((n-1) * (2.4^2)) / x1
high = ((n-1) * (2.4^2)) / x2
low
high
```

3. Una muestra aleatoria de cinco gasolineras madrile˜nas da los siguientes precios en euros por litro de
gasolina: 124.9, 127.9, 130.9, 128.9, 122.9. Halla el intervalo de confianza del 90% para la media de
precios por litro. Haz todas las asunciones que consideres oportunas.

```{r}
alpha = 0.1
n= 5

datos = c(124.9, 127.9, 130.9, 128.9, 122.9)
sd = sd(datos)
x = mean(datos)
t = qt(1-alpha/2, n-1)



low = x - t * (sd/sqrt(n))
high = x + t * (sd/sqrt(n))
low
high
```

4. Una muestra aleatoria de 25 puntuaciones medias de una universidad tiene como media muestral ¯
X =
2.68 y una varianza muestral ˆS2 = 0.322. Asumiendo que las medias de puntuaciones est´an distribuidas
aproximadamente como una normal, hallar el intervalo de confianza del 95% para la media de las
puntuaciones.


```{r}
n = 25
alpha = 0.05
x = 2.68
t = qt(1- alpha/2, n-1)
sd = 0.32

low = x - t * (sd/sqrt(n))
high = x + t * (sd/sqrt(n))
low
high


```
5. Los datos en data test/normal.csv contienen medidas independientes procedentes de una poblaci´on nor
mal. (1) Testea H0: µ > 0. (2) Testea ahora µ < 0. (3) ¿No es esto una contradicci´on?


```{r}
data = read.csv("normal.csv")


# Para media > 0
t.test(data, alternative = c("less"), mu=0, conf.level = 0.95)

# Para media < 0
t.test(data, alternative = c("greater"), mu=0, conf.level = 0.95)
```


6. Unam´aquinasol´ıaproducirunapiezamec´anicaconungrosorde0.05cms. Sinembargo,haysospechas
deque lam´aquinahadejadode funcionaradecuadamente. Paradeterminarsi escierto, setomauna
muestraalazarde10piezas,obteni´endoseunamediade0.053cmyunavarianzade10−5cm2.Testea
si lam´aquinahadejadodefuncionarcorrectamenteal (a)95%y(b)99%deconfianza. (c)Encuentra
elvalordelp-valoryel tama˜nodelefecto.Datosen“pieces.csv”.


```{r}
data = read.csv("pieces.csv")
test = t.test(data, alternative = "two.sided", mu= 0.05, conf.level = 0.95)
test
effectsize(test)

test = t.test(data, alternative = "two.sided", mu= 0.05, conf.level = 0.99)
test
effectsize(test)
```

7.Respectoal ejercicioanterior, ¿Cu´al esel tama˜node lamuestraquesenecesitar´ıaparadetectaruna
variaci´onenlamediade0.003cm,conunasignificaci´ondel1%yunapotenciadel90%.

```{r}

power.t.test(sd = sqrt(10^(-5)), sig.level = 0.01, power = 0.9, delta = 0.003, type = "one.sample", alternative = "two.sided")



```

